臺灣臺中地方法院簡易民事判決
110年度中簡字第3294號
原      告  廖曼汝  

被      告  關源森  

上列當事人間請求給付票款事件，本院於民國111年8月11日言詞
辯論終結，判決如下：
    主      文
被告應給付原告新臺幣120萬元，及如附表所示之利息。
訴訟費用由被告負擔。
本判決得假執行。
    事實及理由
一、原告主張：原告持有被告所簽發如附表所示之支票3紙（下
    稱系爭3紙支票），惟經原告屆期提示系爭3紙支票，竟未獲
    付款，經一再催索，亦置之不理，爰依票據法律關係請求被
    告給付票款新臺幣（下同）120萬元及遲延利息等語，並聲
    明：㈠被告應給付原告120萬元，及如附表所示之利息。㈡訴
    訟費用由被告負擔。
二、被告則以：伊確實透過伊太太黃女育借票給訴外人黃苡庭生
    意上使用，原告所持有附表編號1、編號2之支票係黃苡庭交
    付取得，而黃苡庭涉及以詐術取得附表編號1、編號2之支票
    ，業據被告向臺灣臺中地方檢察署（下稱臺中地檢署）提起
    刑事告訴，現由臺中地檢署偵辦中；附表編號3面額80萬元
    之支票，不是黃女育交給黃苡庭的，係遭黃苡庭所竊取的，
    被告有報案，有三聯單，現在臺中市警察局第六分局偵辦中
    ，此張支票上所有文字筆跡印章均為偽造的，非黃女育所為
    。本件原告取得系爭3紙支票係以顯不相當對價取得，原告
    對被告不得行使票據上權利等語，資為抗辯。並聲明：㈠原
    告之訴駁回。㈡訴訟費用由原告負擔。
三、得心證之理由：
  ㈠本件原告主張持有系爭3紙支票，經原告屆期提示系爭3紙支
    票而未獲付款之事實，業據其提出與所述情節相符之系爭3
    紙支票及退票理由單影本為證（見本院110年度司促字第303
    36號卷第7-11頁），且為被告所不爭執（見本院卷第33頁）
    ，堪信原告主張為真實。惟原告主張被告應給付原告票款12
    0萬元，則經被告否認在卷，並以前揭情詞置辯，是本件應
    審究者為：1.被告就系爭3紙支票是否應負票據上之責任？2
    .若為肯定，原告是否以顯不相當對價取得系爭3紙支票？3.
    被告應給付原告之金額為若干？茲分述如下：
  ㈡按當事人主張有利於己之事實者，就其事實有舉證之責任，
    民事訴訟法第277條前段定有明文；次按在票據上簽名者，
    依票上所載文義負責；票據上之簽名，得以蓋章代之；發票
    人應照支票文義擔保支票之支付；執票人向支票債務人行使
    追索權時，得請求自為付款提示之日起之利息，如無約定利
    率者，依年利6釐計算，票據法第5條第1項、第6條、第126
    條、第133條分別定有明文。再按票據債務人不得以自己與
    發票人或執票人之前手間所存抗辯之事由對抗執票人，但執
    票人取得票據出於惡意者，不在此限；以惡意或有重大過失
    取得票據者，不得享有票據上之權利，無對價或以不相當之
    對價取得票據者，不得享有優於其前手之權利，票據法第13
    、14條分別定有明文。又票據行為係不要因行為，執票人不
    負證明關於給付原因之責任，如票據債務人主張執票人取得
    票據係出於惡意或詐欺者，則應由該債務人負舉證之責（最
    高法院48年臺上字第101號判決意旨參照），如票據債務人
    主張執票人取得票據係無對價或以不相當對價取得，亦應由
    該債務人負舉證責任（最高法院85年臺上第286 號判決意旨
    參照）。
　㈢被告固辯稱：附表編號1、編號2之支票，係經訴外人黃苡庭
    涉及以詐術取得，而附表編號3之支票，係遭黃苡庭所竊取
    的，且該張支票係空白支票，其上之印章亦非被告或被告之
    太太黃女育所蓋等語（見本院卷第33、44、236、246頁）。
    惟查，原告主張：黃苡庭常常跟原告借錢，交付給原告的票
    都是被告所簽發的，部分有兌現，而未兌現的部分則分別經
    本院民事庭以109年度中簡字第3459號民事判決、109年度中
    簡字第2991號民事判決、110年度簡上字第280號民事判決判
    決被告應負票據上之責任等語（見本院卷第44、45、47、53
    -89頁）；核與被告自承：伊確實透過伊太太黃女育借票給
    黃苡庭生意上使用，黃苡庭當初借票的時候跟黃女育說，票
    期到期之前她就會匯現金到伊的甲存戶頭，伊才答應借票給
    她，而且伊沒有收黃苡庭半分利息，單純借票而已，因為黃
    苡庭在經營徵信公司，伊知道她資金應該可以週轉才借票給
    她等語（見本院卷第154、155頁），大致相符，堪信原告此
    一部分之主張應非無據，原告確實係經黃苡庭交付而取得系
    爭3紙支票，應堪認定。被告雖辯稱：系爭3紙支票分別係遭
    黃苡庭以詐術取得或遭黃苡庭所竊取，現已對黃苡庭提出刑
    事告訴等語（見本院卷第33、44頁），然於本件訴訟中自始
    仍未能就系爭3紙支票係遭黃苡庭詐取或竊取一節，舉證以
    實其說，故被告此部分所辯，尚難採憑。被告應依票據文義
    就系爭3紙支票負票據責任甚明。
　㈣被告又辯稱：附表編號3面額80萬元之支票上雖有被告之印章
    ，然當初該張支票係空白之狀況下遭竊的，其上之印章並非
    被告或被告之太太黃女育所蓋的等語（見本院卷第246頁）
    ，惟按票據法第11條之立法理由明載：「當事人間基於事實
    上需要，對於票據上部分應記載事項，有因不能即時確定，
    需俟日後確定始能補充者。似宜容許發票人先行簽發票據，
    交由他人依事先之合意補填，以減少交易上之困難。」是所
    謂空白授權票據係指票據行為人預行簽名於票據之格紙上，
    而將票據上應記載事項之全部或一部，授權予他人補充完成
    之完全票據。此與因欠缺票據上應記載事項之一部或全部事
    項，致歸於無效之不完全票據，並非相同(最高法院93年度
    臺上字第671號判決參照)。再按當事人主張有利於己之事實
    ，就其事實有舉證之責任，若一方就其主張之事實已提出適
    當之證明，他造欲否認其主張者，即不得不提出相當之反證
    ，以盡其證明之責，此為舉證責任分配之原則，民事訴訟法
    第277條亦定有明文。查本件原告所提出之附表編號3面額80
    萬元之支票，形式上已記載票面金額及發票日，而附表編號
    3之支票上之發票人印章為被告所有，亦為被告所不爭執（
    見本院卷第246頁），則被告應就其辯稱附表編號3之支票當
    時為空白狀態、其上之印章印文係遭盜蓋一情，負舉證之責
    ，今被告既無從舉證上情，則難認該票據為無效，被告應就
    該等支票負票據責任甚顯。況如前所述，被告向來均會同意
    經由黃女育出借多張支票供黃苡庭生意上周轉使用，則衡情
    黃苡庭如需支票周轉僅需向被告洽借即足，何需單獨竊取附
    表編號3之支票1張，並盜蓋印章？此與常理亦似有違，是被
    告該部分所辯，核無可採。
　㈤被告復辯稱：原告未以相當對價取得系爭3紙支票等語（見本
    院卷第33、44頁），然按支票係文義證券及無因證券，證券
    上權利義務悉依證券上所載文義決定其效力，從而支票上權
    利，依支票文義而發生，與其基礎之原因各自獨立（即票據
    行為獨立性）。支票上權利之行使不以其原因關係存在為前
    提，故其原因關係不存在或無效時，執票人仍得依支票文義
    行使其權利（最高法院49年上字第334號判決要旨著有明文
    ）。此於匯票、本票（即我票據法規定之票據形態），於我
    學說及實務均採相同之見解，此即票據無因性（票據法制度
    之設計，乃以發展票據流通保障交易安全為目的）（即外在
    無因性）。依此票據無因性，則生票據債權與原因債權分離
    ，及票據轉讓之抗辯限制之法律效果。而票據行為係不要因
    行為，執票人不負證明關於給付原因之責任，如票據債務人
    主張執票人取得票據係無對價或以不相當對價取得，或主張
    依票據法第13條但書所謂執票人取得票據出於惡意，均應由
    該債務人負舉證責任（最高法院85年度臺上字第286號、70
    年度臺上字第2463號判決、72年度臺上字第1612號判決意旨
    參照）。本件被告既辯稱原告係以顯不相當之對價取得系爭
    3紙支票，為原告所否認，自應由被告就原告取得系爭3紙支
    票係以顯不相當之對價取得等節，負舉證之責任。
　㈥經查，綜觀全卷，被告並未就原告係以顯不相當之對價取得
    系爭3紙支票，提出任何事證以實其說。然原告就其所主張
    取得附表編號1、編號2之兩張各20萬元面額的支票，則表示
    ：其係於民國109年6月11日分別轉帳30萬元給黃苡庭，及現
    場簽立借據10萬元，交付現金10萬元給黃苡庭，作為對價等
    語，有轉帳資料及借款契約書影本在卷可稽（見本院卷第17
    8、207、209頁），堪認屬實。而就附表編號3面額80萬元之
    支票，原告則表示：當時其係與黃苡庭相約於109年8月13日
    拿票，約定的地點是在崇德路文心路口，黃苡庭把車子停在
    崇德路上的台新銀行門口，原告去台新銀行領了15萬元交給
    黃苡庭，再去對面的國泰世華銀行領了7萬元給黃苡庭，且
    因為黃苡庭欠原告之先生施弦志20萬元，故於109年8月14日
    原告先轉帳給施弦志20萬元，幫黃苡庭還給施弦志20萬元，
    再於同日的稍晚轉帳28萬元給黃苡庭，接著在109 年8 月16
    日上午轉帳93,000元給黃苡庭，並在109 年8 月16日當天原
    告與黃苡庭碰面時，也有於忠明南路和向上路口的一間思朵
    立美髮店，當面交付黃苡庭7,000元等語，有原告與黃苡庭
    之LINE對話紀錄翻拍照片、銀行交易往來明細表等件影本為
    證（見本院卷第178、213-223頁）；證人施弦志亦於本院審
    理中證述：「（問：你是否曾經有透過你太太轉帳給你20萬
    元代替黃苡庭清償你20萬元的方式，取得黃苡庭的還款？）
    有。」、「（問：時間是否109年8月14日？）大約是109年8
    月的時候。」等語綦詳（見本院卷第254頁）；並有黃苡庭
    前向證人施弦志借款時，黃苡庭簽發予證人施弦志之本票影
    本一紙在卷足佐（見本院卷第261頁），堪信為真。從而，
    被告辯稱原告取得系爭3紙支票為以顯不相當對價取得一事
    ，乃屬無據，與事實相違，尚難憑採。
　㈦末按在票據上簽名者，依票上所載文義負責；支票發票人應
    照支票文義擔保支票之支付；又執票人向支票債務人行使追
    索權時，得請求自為付款提示日起之利息，如無約定利率者
    ，依年利6釐計算，票據法第5條第1項、第126條及第133條
    分別定有明文。查被告為系爭3紙支票之發票人，原告為執
    票人，系爭支票經原告為付款之提示而未獲兌現，被告自應
    依票據上所載文義對原告負票據責任，及自付款提示日起算
    之利息。故原告依票據法律關係，請求被告給付120萬元，
    及自如附表所示付款提示日即退票日起至清償日止，按週年
    利率百分之6計算之利息，為有理由，應予准許。　
四、綜上所述，原告依票據法律關係，請求被告給付120萬元及
    及如附表所示之利息，為有理由，應予准許。
五、本件事證已臻明確，兩造其餘攻擊防禦方法與舉證，核與判
    決結果無影響，爰不逐一論述，附此敘明。
六、本件判決係依民事訴訟法第427條第2項第6款規定適用簡易
    訴訟程式，所為被告敗訴之判決，應適用民事訴訟法第389
    條第1項第3款之規定，依職權宣告假執行。
七、訴訟費用負擔之依據：民事訴訟法第78條。　
中　　華　　民　　國　　111 　年　　9 　　月　　15　　日
                  臺灣臺中地方法院臺中簡易庭
                                  法　官　林秉暉
以上為正本係照原本作成。
如不服本判決，應於送達後20日內，向本院提出上訴狀並表明上
訴理由，如於本判決宣示後送達前提起上訴者，應於判決送達後
20日內補提上訴理由書（須附繕本）。如委任律師提起上訴者，
應一併繳納上訴審裁判費。
中　　華　　民　　國　　111 　年　　9 　　月　　15　　日
                                  書記官  巫惠穎
附表：
編號 發票人 金額 （新台幣） 支票號碼 發票日期 利息起迄日期 （按年息百分之6計算） ⒈ 關源森 20萬元 CKA0000000 109年10月10日 109年12月14日至清償日止 ⒉ 關源森 20萬元 CKA0000000 109年12月10日 109年12月14日至清償日止 ⒊ 關源森 80萬元 CKA0000000 110年4月15日 110年4月15日至清償日止